臺灣臺南地方法院刑事判決
110年度訴字第913號
公  訴  人  臺灣臺南地方檢察署檢察官
被      告  黃冠彰




指定辯護人  本院公設辯護人林宜靜  
上列被告因違反毒品危害防制條例案件，經檢察官提起公訴（11
0年度偵字第7137號、110年度營偵字第784號），本院判決如下
：
    主      文
乙○○犯如附表編號1至5所示之罪，共伍罪，各處如附表編號1至5
所示之刑。應執行有期徒刑伍年陸月。
沒收部分併執行之。
    事      實
一、乙○○明知甲基安非他命、Mephedrone分係毒品危害防制條例
    第2條第2項第2款、第3款列管之第二、三級毒品，而該等毒
    品未經許可並不得販賣，竟基於意圖營利販賣第二級毒品甲
    基安非他命、第三級毒品Mephedrone之犯意，以其所有之三
    星牌行動電話為聯繫工具，分別於如附表編號1至5所示之時
    、地，以各該如附表編號1至5所示之方法，販賣第二級毒品
    甲基安非他命予陳柏霖、陳明棠二人；販賣第三級毒品Meph
    edrone予林家慶一人。
二、案經臺南市政府警察局刑事警察大隊移送暨臺灣臺南地方檢
    察署檢察官偵查後起訴。
    理      由
壹、證據能力部分：
    按被告以外之人於審判外之言詞或書面陳述，除法律有規定
    者外，不得作為證據，刑事訴訟法第159條第1項定有明文；
    另按被告以外之人於審判外之陳述，雖不符前4條（即刑事
    訴訟法第159條之1至第159條之4）之規定，而經當事人於審
    判程序同意作為證據，法院審酌該言詞陳述或書面陳述作成
    時之情況，認為適當者，亦得為證據，刑事訴訟法第159條
    之5第1項定有明文。經查，本案據以認定被告乙○○犯罪事實
    存否之被告以外之人於審判外之言詞及書面陳述，雖屬傳聞
    證據，但因檢察官、被告及辯護人於本院審理時均同意作為
    證據使用（本院卷第107至109頁），本院審酌上開證據均係
    依法取得，並無任何違背法律規定之情事，認為適當，依上
    揭規定，認均有證據能力。
貳、實體部分：
一、上開犯罪事實，業據被告於警詢、偵查及本院審理時均坦承
    不諱（警卷第1至2、3至13、15至18頁、偵一卷第5至10頁、
    聲羈卷第15至18頁、本院卷第106至107、159至160、166頁
    ），核與證人即購毒者陳柏霖（警卷第121至126頁、偵一卷
    第267至272頁）、陳明棠（警卷第71至77頁、偵一卷第343
    至347頁）及林家慶（警卷第99至104頁、偵一卷第363至364
    、407至413頁）分別於警詢及偵查時之證述情節大致相符，
    並有①警方現場蒐證照片（警卷第21至23、29至33、41至51
    頁）、②臺南市○○區○○街000巷00弄0號7樓之19租屋處之會客
    登記簿影本（警卷第25頁）、③陳柏霖與被告之臉書好友截
    圖（警卷第145頁）、④陳明棠與被告之Messenger對話紀錄
    （警卷第35至39頁）、⑤林家慶與被告之Messenger對話紀錄
    （警卷第63至69頁、偵一卷第403至406頁）、⑥本院110聲搜
    字276號搜索票（警卷第147頁、偵一卷第249、293、377頁
    ）、⑦臺南市政府警察局刑事警察大隊搜索扣押筆錄、扣押
    物品目錄表、扣押物品收據（警卷第149至163頁、偵一卷第
    83至89頁）、⑧臺南市政府警察局刑事警察大隊民國110年5
    月7日南市警刑大偵七字第1100253564號函暨檢附之高雄市
    立凱旋醫院110年4月12日高市凱醫驗字第67764號濫用藥物
    成品檢驗鑑定書（偵一卷第501至503頁）、⑨被告之臺南市
    政府警察局刑事警察大隊採集尿液姓名對照表（偵一卷第99
    頁）、⑩臺南市政府警察局刑事警察大隊110年4月13日南市
    警刑大偵七字第1100196417號函暨檢附之臺南市政府衛生局
    濫用藥物尿液檢驗結果報告（偵二卷第15至16頁正面）、⑪
    法務部法醫研究所110年4月1日法醫毒字第11000017830號函
    暨檢附之毒物化學鑑定書（偵二卷第20頁）、⑫臺南市政府
    警察局刑事警察大隊110年9月30日南市警刑大偵七字第1100
    529978號函（本院卷第45頁）等資料在卷可稽。從而，綜上
    各項證據資料互參剖析，足認被告上揭任意性自白販賣第二
    級毒品甲基安非他命、第三級毒品Mephedrone，均核與事實
    相符，堪信為真實。再者，販賣第二級毒品甲基安非他命及
    第三級毒品Mephedrone均係違法行為，非可公然為之，且其
    法定刑責甚高，苟販賣者無利可圖，絕無甘冒被供出來源或
    被檢警查緝法辦之風險，而以平價或低價甚或無利益販賣毒
    品之理，且證人陳柏霖、陳明棠及林家慶三人於警詢及偵查
    時均已明確證述係分別以如附表編號1至5所示之金額向被告
    購買甲基安非他命、Mephedrone等語，已如前述，足認被告
    販賣第二級毒品甲基安非他命、第三級毒品Mephedrone之犯
    行，確有營利之意圖甚明。綜上所述，本件事證明確，被告
    上開販賣第二級毒品甲基安非他命、第三級毒品Mephedrone
    之犯行均堪以認定，應依法論科。
二、論罪科刑：
（一）查甲基安非他命、Mephedrone依其成癮性、濫用性及對社
      會危害性之程度，分別已列為毒品危害防制條例第2條第2
      項第2款、第3款所規定之第二、三級毒品。是核被告所為
      ，均係犯毒品危害防制條例第4條第2項之販賣第二級毒品
      罪（共3罪）、同條例第4條第3項之販賣第三級毒品罪（
      共2罪），被告非法持有第二、三級毒品，進而販賣，其
      持有之低度行為應為販賣之高度行為所吸收，均不另論罪
      。被告所犯上開3次販賣第二級毒品罪（即附表編號1至3
      ）及2次販賣第三級毒品罪（即附表編號4至5），犯意各
      別，行為互殊，均應予以分論併罰。
（二）被告前於107年間因違反毒品危害防制條例案件，經本院
      以107年度簡字第2606號判決有期徒刑4月確定，甫於108
      年5月1日縮短刑期執行完畢出監等情，有其臺灣高等法院
      被告前案紀錄表在卷可稽，是其於受徒刑之執行完畢後5
      年內，故意再犯本件罪質相同之如附表編號1至5所示有期
      徒刑以上之罪，為累犯，均應依刑法第47條第1項之規定
      ，加重其刑。至司法院釋字第775號解釋，依解釋文及理
      由之意旨，係指構成累犯者，不分情節，一律加重最低本
      刑，於不符合刑法第59條所定要件之情形下，致生行為人
      所受之刑罰超過其所應負擔罪責之個案，不符罪刑相當原
      則、比例原則。於此範圍內，在修正前，為避免發生上述
      罪刑不相當之情形，法院就該個案應裁量是否加重最低本
      刑；依此，該解釋係指個案應量處最低法定刑、又無法適
      用刑法第59條在內減輕規定之情形，法院應依此解釋意旨
      裁量不予加重最低本刑（最高法院108年度台上字第338號
      判決意旨參照）。查本件依被告構成累犯及犯罪之情節，
      要無上開情事，自仍有累犯加重其刑規定之適用。惟販賣
      第二級毒品罪之法定刑中關於無期徒刑部分，依法不得加
      重，爰僅就有期徒刑及併科罰金部分加重其刑，併此敘明
      。
（三）又按犯毒品危害防制條例第4條至第8條之罪於偵查及審判
      中均自白者，減輕其刑，毒品危害防制條例第17條第2項
      定有明文。所謂偵查及審判中均自白，祇須被告於偵查、
      審判中均曾經自白，即得認有該條項之適用，不以始終承
      認犯罪為必要。所稱偵查中之自白，係指被告於案件偵查
      終結前，已為自白，包含向有調查犯罪職權之司法警察（
      官）自白，以及偵查中檢察官向法院聲請羈押（含延長羈
      押），於法官訊問時所為之自白。又所謂「自白」，乃指
      被告於刑事追訴機關發覺其犯行後，承認自己全部或主要
      犯罪事實之謂，其承認犯罪事實之方式，並不以出於主動
      為必要，即或經由偵、審機關之推究訊問而被動承認，亦
      屬自白，且不論以言詞或書面為之，均屬之。查本件被告
      就本案販賣第二、三級毒品犯行，於警詢、偵查及本院審
      判中均坦認不諱，此有被告之警詢、偵訊及本院審理筆錄
      在卷可參（警卷第1至2、3至13、15至18頁、偵一卷第5至
      10頁、聲羈卷第15至18頁、本院卷第106至107、159至160
      、166頁），爰均依毒品危害防制條例第17條第2項規定，
      減輕其刑。而被告所犯上開如附表編號1至5所示5次販賣
      第二、三級毒品犯行，同時有刑之加重及減輕事由，除法
      定刑為無期徒刑外，均依法先加後減之。
（四）另被告固供稱其毒品係向綽號「麻薯」之成年男子所購買
      （警卷第17至18頁），然經本院依職權函詢臺南市政府警
      察局刑事警察大隊，該大隊回函稱：被告僅供述毒品上游
      為綽號「麻薯」之男子，並未提供渠真實年籍、聯絡方式
      及車牌號碼，未因被告之供述而查獲毒品上游等情，有臺
      南市政府警察局刑事警察大隊110年9月30日南市警刑大偵
      七字第1100529978號函（本院卷第45頁）可參，是本件被
      告自無毒品危害防制條例第17條第1項供出毒品來源減刑
      之適用，併予指明。
（五）爰審酌被告明知毒品甲基安非他命、Mephedrone對人體危
      害甚大，竟無視於政府反毒政策及國家防制杜絕毒品犯罪
      之禁令，竟販賣第二級毒品甲基安非他命、第三級毒品Me
      phedrone予他人，助長毒品氾濫，使他人受到毒品之危害
      ，戕害國人身心健康，危害非輕，實不宜寬貸；再考量被
      告坦承全部犯行之犯後態度；兼衡被告販賣第二級毒品之
      對象僅陳柏霖及陳明棠二人、販賣第三級毒品之對象僅林
      家慶一人，所得價金亦非甚鉅（分別為新臺幣〈下同〉500
      元至2,000元不等，總計8,000元）；再衡及被告自承教育
      程度為高職肄業、目前需要扶養女兒、曾從事鐵工、月收
      入約3萬餘元、離婚、育有一未成年子女（本院卷第167頁
      ）暨犯罪之動機、手段、情節、所生危害及獲利多寡等一
      切具體情狀，分別量處如附表編號1至5所示之刑。
（六）又本院考量刑法第51條數罪併罰定執行刑之立法方式，係
      採限制加重原則，非以累加方式定應執行刑，如以實質累
      加之方式定應執行刑，則處罰之刑度顯將超過其行為之不
      法內涵，而違反罪責原則，並考量因生命有限，刑罰對被
      告造成之痛苦程度，係隨刑度增加而生加乘效果，而非以
      等比方式增加，是則以隨罪數增加遞減其刑罰之方式，當
      足以評價被告行為之不法性之法理（即多數犯罪責任遞減
      原則），本院審酌被告所犯上開販賣第二、三級毒品等5
      罪，販賣對象僅陳柏霖、陳明棠及林家慶三人，犯罪時間
      均集中在110年1至3月間，且犯罪手法類似，並斟酌被告
      各次犯行相隔時間、年齡、欲達矯正效果需要之刑罰強度
      等一切情狀，爰就被告所犯上開販賣第二級毒品甲基安非
      他命、第三級毒品Mephedrone等罪，定應執行刑如主文第
      一項所示。　　　
三、沒收部分：
（一）犯罪所得，屬於犯罪行為人者，沒收之；於全部或一部不
      能沒收或不宜執行沒收時，追徵其價額，刑法第38條之1
      第1項前段、第3項分別定有明文。經查，被告販賣第二級
      毒品甲基安非他命、第三級毒品Mephedrone所得，業經認
      定如附表編號1至5所示，且依其與購毒者陳柏霖、陳明棠
      及林家慶之交易情形，均足認業已收取，應認屬被告之犯
      罪所得。又該等犯罪所得均未經扣案，且與其本身所有之
      金錢混同而不能識別，應依刑法第38條之1第1項前段規定
      宣告沒收，於全部或一部不能沒收或不宜執行沒收時，則
      應依同條第3項規定，追徵其價額。
（二）另扣案之電子磅秤1台及三星牌行動電話1支（IMEI：0000
      00000000000號），均係被告所有供其犯本件販賣第二、
      三級毒品所用之物，業據被告供陳在卷（本院卷第111頁
      ），並有前揭被告與各該購毒者之Messenger對話紀錄等
      資料在卷可佐，均應依毒品危害防制條例第19條第1項、
      刑法第38條第4項規定，宣告沒收之，如全部或一部不能
      沒收或不宜執行沒收時，追徵其價額。
（三）至員警進行搜索時，固另扣有現金、行動電話及車牌等物
      品，有臺南市政府警察局刑事警察大隊之扣押物品目錄表
      可參（警卷第155頁），然被告已明確表示該等物品與本
      案無關（本院卷第111頁），且該等物品亦非專供犯罪所
      用之物，不予宣告沒收；再衡之本案被告所為販賣第二、
      三級毒品犯行，交易模式均係當場交付毒品予購毒者，業
      如前述，是亦難認定扣案之毒品確與被告本案犯行相關。
      此外，卷內並無其他證據足資證明其餘扣案物品確與本案
      有關，爰不在本案宣告沒收銷毀或沒收，應由檢察官另為
      適法之處置。
據上論斷，應依刑事訴訟法第299條第1項前段，毒品危害防制條
例第4條第2項、第3項、第17條第2項、第19條第1項，刑法第11
條前段、第47條第1項、第51條第5款、第38條第4項、第38條之1
第1項前段、第3項、第40條第1項、第40條之2第1項，判決如主
文。
本案經檢察官郭書鳴提起公訴，檢察官甲○○到庭執行職務。
中　　華　　民　　國　　111 　年　　1 　　月　　11　　日
　　　　　　　　　刑事第十四庭  審判長法　官　周紹武
　　　　　　　　　
　　　　　　　　　                    法  官  蕭雅毓
　　　　　　　　　
　　　　　　　　　                    法  官  林岳葳   
以上正本證明與原本無異
如不服本判決應於收受本判後20日內向本院提出上訴書狀，並應
敘述具體理由。其未敘述上訴理由者，應於上訴期間屆滿後20日
內向本院補提理由書狀（均須按他造當事人之人數附繕本）「切
勿逕送上級法院」。
  　　　　　　　　　　　　　　　      書記官　黃得勝
中　　華　　民　　國　　111 　年　　1 　　月　　13　　日

附表：                                                           110年度訴字第913號       編號 販賣對象  販賣時間 （民國） 販賣地點 販賣毒品之種類、數量及交易價金（新臺幣） 販 賣 之 方 式 罪名、宣告刑及沒收 1 陳柏霖  110年2月17日下午5時17分許 臺南市○○區○○路000號（全家便利商店）前 不詳重量之第二級毒品甲基安非他命1包 2,000元 陳柏霖以手機內安裝之Messenger通訊軟體與乙○○聯繫後，雙方約定在左列時地見面。見面後，乙○○將不詳重量之第二級毒品甲基安非他命1包交與陳柏霖，陳柏霖則給付乙○○2,000元之毒品價金。 乙○○販賣第二級毒品，累犯，處有期徒刑伍年貳月。 扣案之三星牌行動電話壹支（IMEI：000000000000000號）沒收；未扣案販賣第二級毒品所得現金新臺幣貳仟伍佰元沒收，如全部或一部不能沒收或不宜執行沒收時，追徵其價額。 2  110年3月4日晚上7時49分許 臺南市柳營區165線道旁之統一超商前 不詳重量之第二級毒品甲基安非他命1包 2,000元 陳柏霖以手機內安裝之Messenger通訊軟體與乙○○聯繫後，雙方約定在左列時地見面。見面後，乙○○將不詳重量之第二級毒品甲基安非他命1包交與陳柏霖，陳柏霖則給付乙○○2,000元之毒品價金。 乙○○販賣第二級毒品，累犯，處有期徒刑伍年貳月。 扣案之三星牌行動電話壹支（IMEI：000000000000000號）沒收；未扣案販賣第二級毒品所得現金新臺幣貳仟元沒收，如全部或一部不能沒收或不宜執行沒收時，追徵其價額。 3 陳明棠 110年2月17日下午5時5分許 臺南市新營區建業路227巷2弄某處 不詳重量之第二級毒品甲基安非他命1包 500元 陳明棠以手機內安裝之Messenger通訊軟體與乙○○聯繫後，雙方約定在左列時地見面。見面後，乙○○將不詳重量之第二級毒品甲基安非他命1包交與陳明棠，陳明棠則給付乙○○500元之毒品價金。 乙○○販賣第二級毒品，累犯，處有期徒刑伍年貳月。 扣案之三星牌行動電話壹支（IMEI：000000000000000號）沒收；未扣案販賣第二級毒品所得現金新臺幣伍佰元沒收，如全部或一部不能沒收或不宜執行沒收時，追徵其價額。 4 林家慶 110年1月4日晚上8時24分許 臺南市○○區○○街000巷00弄0號7樓之19（乙○○租屋處） 含有不詳重量第三級毒品Mephedrone之咖啡包5包 1,500元 林家慶以手機內安裝之Messenger通訊軟體與乙○○聯繫後，雙方約定在左列時地見面。見面後，乙○○將含有不詳重量第三級毒品Mephedrone之咖啡包5包交與林家慶，林家慶則給付乙○○1,500元之毒品價金。 乙○○販賣第三級毒品，累犯，處有期徒刑參年捌月。 扣案之三星牌行動電話壹支（IMEI：000000000000000號）沒收；未扣案販賣第三級毒品所得現金新臺幣壹仟伍佰元沒收，如全部或一部不能沒收或不宜執行沒收時，追徵其價額。 5  110年1月11日下午4時25分許 臺南市○○區○○街00號前 含有不詳重量第三級毒品Mephedrone之咖啡包5包 2,000元 林家慶以手機內安裝之Messenger通訊軟體與乙○○聯繫後，雙方約定在左列時地見面。見面後，乙○○將含有不詳重量第三級毒品Mephedrone之咖啡包5包交與林家慶，林家慶則給付乙○○2,000元之毒品價金。 乙○○販賣第三級毒品，累犯，處有期徒刑參年捌月。 扣案之三星牌行動電話壹支（IMEI：000000000000000號）沒收；未扣案販賣第三級毒品所得現金新臺幣貳仟元沒收，如全部或一部不能沒收或不宜執行沒收時，追徵其價額。 

附錄本判決論罪科刑法條：
毒品危害防制條例第4條
（販運製造毒品罪）
製造、運輸、販賣第一級毒品者，處死刑或無期徒刑；處無期徒
刑者，得併科新臺幣3,000萬元以下罰金。
製造、運輸、販賣第二級毒品者，處無期徒刑或10年以上有期徒
刑，得併科新臺幣1,500萬元以下罰金。
製造、運輸、販賣第三級毒品者，處7年以上有期徒刑，得併科
新臺幣1,000萬元以下罰金。
製造、運輸、販賣第四級毒品者，處5年以上12年以下有期徒刑
，得併科新臺幣500萬元以下罰金。
製造、運輸、販賣專供製造或施用毒品之器具者，處1年以上7年
以下有期徒刑，得併科新臺幣150萬元以下罰金。
前五項之未遂犯罰之。